【裁判字號】    97,交聲,874
【裁判日期】    971225
【裁判案由】    違反道路交通管理處罰條例聲明異議
【裁判全文】
臺灣士林地方法院交通事件裁定         97年度交聲字第874號
原處分機關  交通部公路總局臺北區監理所基隆監理站
異  議  人
即受處分人  乙○○
上列異議人即受處分人因違反道路交通管理處罰條例案件，對於
臺北市交通事件裁決所民國97年7 月31日基監字第裁42-A01WKF5
76號所為之處分（原舉發案號：掌電字第A01WKF576 號），聲明
異議，本院裁定如下：
    主  文
異議駁回。
    理  由
一、按駕駛人駕駛汽車，應遵守道路交通標誌、標線、號誌之指
    示、警告、禁制規定，並服從執行交通勤務之警察或依法令
    執行指揮交通及交通稽查任務人員之指揮，道路交通管理處
    罰條例第4 條第1 項定有明文；次按汽車駕駛人，駕駛汽車
    有不遵守道路交通標誌、標線、號誌之指示，而本章各條無
    處罰之規定者，處新臺幣（下同）900 元以上1,800 元以下
    罰鍰，道路交通管理處罰條例第60條第2 項第3 款亦定有明
    文。此外，道路交通管理處罰條例所用名詞「車輛」，係指
    在道路上以原動機行駛之汽車（包括機器腳踏車）或以人力
    、獸力行駛之車輛，而道路交通安全規則所用名詞「汽車」
    ，係指在道路上不依軌道或電力架線而以原動機行駛之車輛
    （包括機器腳踏車），道路交通管理處罰條例第3 條第8 款
    、道路交通安全規則第2 條第1 項第1 款均定有明文。
二、原處分意旨略以：異議人即受處分人乙○○騎乘車牌號碼A3
    D-328 號重機，於民國（下同）97年4 月15日晚間8 時14分
    許，沿臺北市○○○路○段西往東方向行駛，於欲左轉進入
    松河街時，因違反「靠右行駛」禁制標誌，經臺北市警察局
    松山分局交通分隊員警，當場攔停舉發違規，爰依道路交通
    管理處罰條例第60條第2 項第3 款之規定處罰鍰900 元等情
    。
三、異議意旨略以：伊於上述時間，騎乘車牌號碼A3D-328 號重
    機行經南京東路西往東方向，即南京東路五段370 號至390
    號，直行通過塔悠路行駛後，右轉松河街，並非左轉塔悠路
    入松河街，且地圖上塔悠路與松河街為平行狀態，僅南京東
    路五段與松河街交接，塔悠路無法左轉松河街，伊亦未行駛
    於塔悠路北往南方向，卻遭員警以未遵守塔悠路北往南之靠
    右行駛交通標誌舉發云云。
四、經查：
（一）本件異議人即受處分人乙○○於97年4 月15日晚間8 時14
      分許，駕乘車牌號碼A3D-328 號重機車，在臺北市○○○
      路○段西往東方向行駛，於左轉進入松河街時，經臺北市
      警察局松山分局交通分隊員警，當場攔停舉發違規之事實
      ，業據異議人自承在卷（見本院卷97年11月14日訊問筆錄
      ），並有臺北市政府警察局掌電字第A01WKF576 號舉發違
      反道路交通管理事件通知單影本1 紙附卷可稽，此部分事
      實洵堪認定。
（二）詰之證人甲○○到庭結證稱：伊立於松河街、塔悠路交叉
      口取締（約為塔悠路50多號處），異議人行駛在南京東路
      五段西往東方向車道，至塔悠路口，路口東側設有靠右行
      駛標誌（標誌目前仍在），異議人騎乘機車直接往松河街
      口進入，伊即攔停舉發。南京東路過了基隆路往東方向即
      塔悠路（路口設有靠右行駛標誌，見本院卷第27頁）。松
      河街口離塔悠路、南京東路路口約10公尺。異議人正確行
      車路線應先自南京東路五段進入塔悠路後，至八德路口再
      迴轉進入塔悠路，方得右轉入松河街等語明確（見本院97
      年11月14日訊問筆錄），復據本院現場勘驗結果，如欲由
      南京東路五段左轉松河街，須先往前進入塔悠路（西往東
      方向車道）再迴轉後，右轉進入松河街，無法從南京東路
      五段直行進入松河街。且南京東路五段往松河街入口前，
      設有禁止進入標誌（見勘驗照片本院卷第34頁），塔悠路
      路口分隔島上亦設有靠右行駛標誌（見本院97年12月11日
      勘驗筆錄）。參諸前開勘驗結果，異議人當時確實於進入
      松河街時未依照靠右行駛標誌，竟逆向直行塔悠路東往西
      方向車道，越過該車道進入松河街，影響行駛於塔悠路東
      往西方向車道上車輛行車安全，其違反道路交通標誌指示
      已明。本件異議人辯稱於地圖上塔悠路與松河街為平行狀
      態，僅南京東路五段與松河街交接，塔悠路無法左轉松河
      街，伊亦未行駛於塔悠路北往南方向，且伊每天皆自南京
      東路五段直行到底進入松河街云云，按塔悠路於南京東路
      五段、基隆路口分為南北向及東西向，本件舉發係在東西
      向之塔悠路與松河街交岔口處，異議人正確行車路線應自
      南京東路五段進入塔悠路迴轉再右轉進入松河街（詳見附
      件現場圖所示），況塔悠路中央設置黃黑斜紋塊狀分隔島
      ，縱使騎乘機車於南京東路五段二段式待轉左轉亦無法直
      接進入松河街（見本院勘驗現場圖），異議人先無視塔悠
      路上設置之靠右行駛標誌，又違反松河街、塔悠路交岔口
      上禁止進入標誌，異議人不遵守道路交通標誌之指示事實
      甚明，所辯顯不足採，則員警據此事實舉發本件違規，實
      無違誤。
五、從而，原處分機關審酌異議人違規情形，依道路交通管理處
    罰條例第60條第2 項第3 款之規定，對異議人違規行為裁處
    900 元之罰鍰，核無不當。本件異議為無理由，應予駁回。
據上論斷，應依道路交通案件處理辦法第19條，裁定如主文。
中    華    民    國    97    年    12    月    25    日
                  交通法庭法  官  賴邦元
以上正本證明與原本無異。
如不服本裁定應於裁定送達後5 日內向本院提出抗告狀。
                          書記官  游育慈
中    華    民    國    97    年    12    月    25    日


司法院資訊處製作；財團法人民間司法改革基金會備份。
